臺灣高等法院臺中分院刑事判決　　　　94年度上訴字第2129號
上　訴　人
即　被　告　己○○
選任辯護人　楊俊樂律師
上列上訴人即被告因強盜案件，不服臺灣臺中地方法院94年度訴
字第1082號，中華民國94年9月2日第一審判決（起訴案號：臺灣
臺中地方法院檢察署93年度偵字第15326號），提起上訴，本院
判決如下：
    主 　 文
上訴駁回。
    事  　實
一、己○○與年籍不詳，綽號「劉仔」、「歐沙Ｋ」及另二名成
    年男子，共同基於意圖為自己不法所有之犯意聯絡，於民國
    93年5月31日晚間8時30分許，由己○○以其所使用門號0000
    -000000號行動電話，撥打丁○○所使用0000-000000號行動
    電話，向丁○○謊稱欲購買卡拉OK投幣式伴唱機，而邀約不
    相識之丁○○至臺中縣太平市○○路○段212巷口見面洽談。
    丁○○不疑有他，遂駕駛其姊所有車號B2-6076號之自用小
    客車依約前往上址，至同晚9時30分許到場後，己○○等人
    其中一名成年男子即趨前詢問丁○○是否為「阿銘」之人，
    經丁○○回答確定後，己○○等人其中另二名成年男子隨即
    自巷口走出，將丁○○強押至丁○○所駕駛之上開自用小客
    車內，由其中二名成年男子以丁○○放置於車上之外套蓋住
    丁○○之頭部，並共乘於後座負責看管丁○○，其間又牽引
    丁○○之手觸摸彼等身上所攜疑似槍枝之物品，且嚇令丁○○配合不要亂動，而由另一名成年男子負責駕車；己○○及
    其餘成年男子則駕乘己○○之妻許秀葉所有車號D8-1158號
    之自用小客車尾隨於後，藉此共同剝奪丁○○之行動自由。
    途中，上開與丁○○同車之一名成年男子即詢問丁○○是否
    認識甲○○之人，並將丁○○載至不詳處所之山上空屋內，
    出手毆打丁○○之頭部及胸膛等處（未成傷，亦未據告訴）
    ，共同以此強暴方式，至使丁○○不能抗拒，而強行搜刮丁○○身上之現金新台幣（下同）4萬餘元、美金1百餘元及人
    民幣2百餘元等物。其間因己○○等人見丁○○所有皮包內
    有郵局及臺新商業銀行（下稱臺新銀行）之提款卡，即逼問
    丁○○上開提款卡之密碼後，取走該等提款卡，而由其中一
    名成年男子駕駛丁○○之上開自用小客車（其內附載人數不
    詳），另一名成年男子駕駛己○○之上開自用小客車搭載丁○○，並由其中一名成年男子共乘於後看管丁○○，而於翌
    日即93年6月1日凌晨零時5分許，至位於臺中縣大雅鄉某處
    之臺新銀行自動櫃員機前，交付先前所取走之上開提款卡2
    張，告以不得回頭察看，其等會於背後監視等語，要求丁○○自行下車領取郵局帳戶內之1萬元，及臺新銀行帳戶內之
    10萬元款項，丁○○遂按己○○等人之指示領取上開款項，
    並交予己○○等人，隨後己○○等人其中二名成年男子復強
    押丁○○乘坐在己○○之上開自用小客車上，由其中一人駕
    車，另一名成年男子共乘於後看管丁○○，並要求至丁○○
    所服務之鎮泰公司位於臺中市○○路○段40之8號3樓之2之倉
    庫內查探有無其他值錢物品，經丁○○告以並無倉庫鑰匙可
    打開倉庫，僅倉管人員乙○○持有鑰匙後，己○○等人即另
    行基於剝奪乙○○之行動自由之犯意聯絡，由該二名成年男
    子要求丁○○撥打電話，向乙○○佯稱有客戶急需伴唱機，
    請乙○○至鎮泰倉庫前等候，其後，該二名成年男子即聯絡
    己○○等人，並在路邊停車，將丁○○強押下車，而改搭乘
    丁○○原先所駕駛之自用小客車。嗣於同年6月1日凌晨1時2
    0分許，乙○○依約至鎮泰倉庫前等候，見丁○○與一名成
    年男子乘坐於車輛後座，並經丁○○邀約上車後，車輛即直
    接開入該棟大樓之地下室，該二名成年人即與丁○○、乙○○共乘電梯至3樓之倉庫，由乙○○以鑰匙打開倉庫大門後
    ，樓下管理員即以對講機告以在倉庫內之乙○○稱另有3名
    男子找人，乙○○即下樓查看，而己○○及另二名成年男子
    遂向乙○○陳稱，係先前上樓之二名男子之友人，乙○○即
    帶同己○○及另二名成年男子一同進入3樓倉庫，隨後己○○等人其中一名成年男子即將丁○○，及乙○○帶至倉庫內
    之一間房間內看管，而剝奪丁○○及乙○○之行動自由，另
    由己○○及其他三名成年男子搜尋倉庫內有無欲取走之財物
    ，嗣因己○○等人於倉庫內未發現其等認為值錢可取之財物
    ，遂於同日凌晨2時許，再駕駛上開車輛，將丁○○及乙○○強押上車，前往位於臺中市○○路505號之亞士頓汽車旅
    館內，由其中一名成年男子以乙○○之證件登記303號及305
    號2間房間，丁○○及其中二名成年男子至303號房間內，乙○○則與己○○及其他二名成年男子至305號房間內，而分
    別遭私行拘禁在上開汽車旅館之房間內。迨至同年6月1日凌
    晨3時許，己○○再要求乙○○撥打電話聯絡老闆甲○○，
    以乙○○發生車禍為由，邀約甲○○代為處理車禍事宜，甲○○同意而約定於15分鐘後，在臺中市○○路與敦化路口交
    岔口之統一便利商店前見面，斯時，己○○及其他三名成年
    男子即陪同乙○○在該便利商店前等候，己○○並要乙○○
    告知甲○○至汽車旅館商討賠償事宜，因甲○○及其友人陳
    安欽到達該處後，就賠償事宜無法達成共識，甲○○亦拒絕
    至汽車旅館商討，己○○等人即以欲至醫院探望傷者為由，
    將乙○○帶離，而駕車返回亞士頓汽車旅館內，甲○○亦隨
    即與陳安欽共同駕車離去。嗣己○○及其他三名成年男子強
    押乙○○返回亞士頓汽車旅館305號房予以拘禁後，另一名
    成年男子亦將丁○○自303號房帶至305號房，己○○等人因
    無法誘騙丁○○等人之老闆甲○○至該汽車旅館，明知其等
    與丁○○及乙○○間並無任何販售有瑕疵之光碟片等債務糾
    紛，竟仍共同基於使人行無義務之事，以妨害他人行動自由
    之犯意聯絡，仗恃其等人多及作勢欲出手毆打之方式，脅迫
    丁○○簽發面額共計270萬元之本票7紙、切結書1紙，並再
    行取走上開丁○○之臺新銀行提款卡1張，及脅迫乙○○簽
    發面額共計150萬元之本票4紙，而使丁○○及乙○○行無義
    務之事。俟己○○收取上開本票及切結書後，即抄寫丁○○
    、乙○○及其家人之身分資料及聯絡電話，而向丁○○及乙○○恫稱不得報警，且假若渠等得於翌日找老闆甲○○出面
    處理，即可將上開本票及切結書等物返還等語，迨至同年6
    月1日上午5時許，己○○等人分別將丁○○及乙○○載往臺
    中市○○路與敦化路等處釋放後，丁○○及乙○○始自行離
    去，而丁○○共計遭剝奪行動自由達約7個半小時，另乙○○則共計遭剝奪行動自由達約3個半餘小時。
二、案經臺中縣警察局霧峰分局報請臺灣臺中地方法院檢察署檢
    察官偵查起訴。
    理 　 由
一、訊據上訴人即被告己○○固坦承其曾於上開時日，與其二名
    成年男性友人至上開鎮泰公司之倉庫內，該時被害人丁○○
    及乙○○亦在場，且其等隨後復與另二名早已在場之成年男
    子共同駕車，搭載被害人丁○○及乙○○至亞士頓汽車旅館
    ，其間並曾要求乙○○邀約甲○○見面，因甲○○未同至該
    汽車旅館，其等遂於旅館內要求丁○○簽發上開本票及切結
    書等情不諱；然矢口否認有何強盜等犯行，辯稱：因伊販售
    正版限制級光碟片，而丁○○私自重製後，以低價出售，致
    伊受有損害，始為找尋該等盜版光碟片之藏放處，而至上開
    鎮泰公司之倉庫查看，因在倉庫內查無任何盜版光碟片遂隨
    即離去，其未取走任何倉庫內之值錢財物，其並無強盜該倉
    庫內財物之意圖，又因其擔心丁○○及乙○○報警，始將丁○○及乙○○帶往汽車旅館，本票及切結書係丁○○自己願
    意簽發，伊未曾強押丁○○上車，而亦未在空屋內毆打丁○○，或強盜丁○○之上開財物，更未帶同丁○○前往臺新銀
    行之自動櫃員機領取11萬元之款項云云。惟查：
  (一)、本件被害人丁○○係因於上開時間，接獲被告之電話邀約
      後，始駕車至臺中縣太平市○○路○段212巷口與被告見面
      ，至現場後即遭被告等共約五人強押上車，並遭強盜財物
      及強迫簽寫上開本票及切結書，迨至翌日上午5時許始得
      離去；另被害人乙○○亦曾遭被告等人限制行動自由及脅
      迫簽寫上開本票等事實，業據被害人丁○○於警詢、偵查
      及原審審理時指述：「歹徒在空屋內搜刮我身上的財物，
      我身上有7百元左右及我側背包內4萬餘元、美金1百餘元
      、人民幣2百餘元及1張臺新銀行提款卡。第二次是在臺中
      縣大雅鄉一處臺新銀行，要我共提領11萬元（臺新銀行領
      10萬元、郵局1萬元）。乙○○有打電話聯絡老闆，老闆
      有出來和歹徒見面。歹徒搜刮財物時，當時我的頭被衣服
      蓋住，而且知道歹徒有拿武器，所以我不敢反抗。」（詳
      見93年6月3日警詢筆錄）、「93年5月31日下午9時許，在
      自宅內，我所有0000000000號業務使用之行動電話接獲客
      戶打入之電話0000000000號，約我至太平市○○路○段212
      巷口，說到要與我洽談裝設卡拉OK事宜，請我至臺中縣太
      平市○○○○○路口（已過精武橋），我不疑有他，便立
      即開車前往上述地點，當我於同日下午9時30分許到達上
      記地點，便下車等對方前來，約等3分鐘許，見三名男子
      走過來確認我的身份無誤後，便坐上我所駕駛之自用小客
      車（車號B2-6076），當時歹徒其中一人就上我車駕駛座
      位置，另二名歹徒就強押我上我所開來之自用小客車後座
      ，上車後隨即遭後座二名歹徒，以我車上之牛仔外套套上
      我的頭，歹徒揚言我不許亂來，並牽我的手摸歹徒身上所
      攜帶之手槍並開往山上空屋內（直覺），入屋後歹徒便開
      始搜刮我背包內之財物。歹徒搜刮完我身上所帶財物後，
      並強押我上我的車，開至臺中縣大雅鄉臺新銀行提款機提
      領我臺新銀行及郵局內之存款，又強押我上車，前往我所
      上班之公司（臺中市○○區○○路2段40之8號3樓之2），
      表示要搜刮公司財物，當時我向歹徒告知我沒有公司倉庫
      鑰匙，只有我同事乙○○他有，歹徒便要我以行動電話騙
      乙○○前來。約於同年6月1日1時許（是乙○○事後告知
      我的時間）乙○○到達公司樓下後，見歹徒有六人又控制
      我的同事乙○○，隨即押著我們二人上公司倉庫，上樓後
      歹徒見公司倉庫內沒有其他價值之財物，又強押我二人上
      車，分別至臺中市○○路上之亞士頓汽車旅館303、305號
      房內（我在303、乙○○在305），強行要我簽下270萬元
      本票（7張本票）、我同事乙○○簽下150萬元（我同事事
      後告知我），並抄寫下我身分證上之年籍資料、電話及家
      人之資料、聯絡電話，又取走我所有之臺新銀行提款卡後
      ，歹徒其中二人又開著我的自用小客車押載我一人至臺中
      市○○路、敦化路口才放我走，並揚言下午3、4點時會與
      我電話聯絡，要我等電話。我共遭強盜現金15萬元（身上
      現金約4萬元、郵局提款1萬元、臺新銀行提款卡提款10萬
      元）、臺新銀行提款卡1張、美金1百元許、歹徒強押我所
      簽下之本票270萬元。歹徒共約6人。」（詳見93年6月2日
      警詢筆錄）、「我被押到空屋內搜刮財物，整個過程約20
      分鐘左右，空屋出來後我被押坐上他們的自小客車內，我
      坐後座中間，在車上告訴我存摺內尚有存款，要押我去銀
      行提款機提領現金，路程約歷經30分左右，便到達臺中縣
      大雅鄉○○路臺新銀行前停車，才將外套自我身上拿下，
      叫我下車將所有存款領給他們，還告訴我後面尚有二部車
      在監視我，叫我不能逃跑，我便至提款機持臺新銀行提款
      卡共領4次，金額為3萬元3次及1萬元共10萬元，另持郵局
      提款卡領1萬元，領完後我要上車，但該車已開走，有2名
      歹徒留在現場監視我，叫我蹲下，頭低下不准亂看，約過
      2、3分鐘後車子便開過來，我仍被押上車子後座，然後將
      10萬元交給右後座歹徒，並叫我帶至公司倉庫看有無值錢
      東西可拿。我在路途中告知我並沒有公司鑰匙，只有我同
      事乙○○身上有，我即以0000000000號打給0000000000號
      乙○○之電話，叫他帶鎖匙來公司，說我要拿伴唱機（當
      時約6月1日零時30分至1時左右），要回公司路途中，歹
      徒便路邊停車將我換至我所有之自小客車上，前面一位駕
      駛，後面一位歹徒押我，此時我未被蒙面，到達公司後乙○○便坐在公司樓下等我，他看到我車子即坐上右前座，
      乙○○叫駕駛將車子開入地下室停車場，然後坐電梯上3
      樓鎮泰倉庫，乙○○開公司大門，我們4人便一起進去，
      之後大樓管理員告知樓下有3名訪客，乙○○便下樓帶該
      3名訪客上樓，於進入公司後乙○○才知道這些男子是要
      搶劫的，因為我行動遭控制，無法告知我被搶劫，在倉庫
      內搜刮約20分鐘，找不到有價值財物，然後歹徒、乙○○
      及我共7人一起走樓梯下樓，其中1名歹徒押我去開我的車
      ，4名歹徒押乙○○在大樓路邊等我車子，我坐在右前座
      ，另一名歹徒押乙○○坐右後座，載至臺中市○○路亞士
      頓汽車旅館，到達後歹徒叫我們拿出身分證登記住宿，歹
      徒便拿乙○○身分證登記，開303及305號二間房，其中駕
      駛車輛之歹徒付約2千元住宿費，我及車子押在303號房，
      乙○○被押往305號房約10餘分鐘後，又有3名歹徒進來，
      其中幾名歹徒叫乙○○打電話給我老闆，表示欲以製造假
      車禍方式約我老闆在臺中市○○路與中清路口出來處理，
      歹徒帶乙○○出去，並有遇到我老闆，但處理沒有結果，
      我老闆即離去，且不知道我與乙○○遭挾持，歹徒隨即帶
      乙○○回汽車旅館，並叫我開立本票7張、共計270萬元本
      票，乙○○開立4張本票、共計150萬元，大約5點多左右
      ，歹徒2名開我的車載我至中清路與敦化路口往臺中市方
      向停車，歹徒即坐計程車往臺中市方向離去，另乙○○被
      帶至敦化路後歹徒即離開，是我回過頭發現乙○○在敦化
      路上並載他回公司，我們各自返家，並於6月2日向警方報
      案。我被控制行動並強盜財物時身體有遭受毆打，在被蒙
      面時，胸、頭、臀部有被打約10下，但無外傷。我所從事
      之卡拉OK並無對外刊登電話號碼，歹徒告訴我知道我電話
      是從客戶那裡知道的。老闆甲○○、員工乙○○及我本人
      並無與客戶或他人發生金錢上糾紛。」（詳見93年6月4日
      93年偵字第15326號警詢筆錄第30頁至第32頁）、「我因
      為一上車就被牛仔外套蓋住頭部，載我到鎮泰倉庫時，就
      叫我聯絡乙○○到現場，乙○○到現場時，我跟乙○○就
      跟兩名歹徒共4人，上到3樓鎮泰倉庫內，之後這兩名歹徒
      就叫乙○○下樓去帶另外3人（經指認其中1人為己○○）
      就走進倉庫內，也沒說什麼，之後3名歹徒（就是倉庫內
      之翻拍照片中有3位歹徒）就在我背後推我，叫我跟乙○○一同到樓下，另外二名歹徒就跟著坐另一部電梯。」（
      詳見93年8月11日93年偵字第15326號警詢筆錄第33頁）、
      「切結書是93年5月31日下午11時許，在臺中市○○路亞
      士頓汽車旅館303號房書立，現場有我、歹徒己○○及另
      2名不知姓名之歹徒在場，不是我自願的，內容不實在，
      是己○○叫我寫的，其上之日期為93年4月25日，是己○○決定叫我寫的，我不認識己○○，沒有債務糾紛。」（
      詳見93年8月31日93年偵字第15326號警詢筆錄第34頁）、
      「當天被搜刮的現金是我當天晚上6、7點或7、8點向太平
      市某一個綽號大姐的客戶所收的裝設卡拉OK器材的錢。我
      自空屋出來時，就改坐對方的車子，我的車子有人開，我
      們下山時，對方已多一個人，即四個人，但多出來的人，
      我不確定是不是己○○，我到下車後，他們才將蓋住我的
      頭部的外套拿起來，他們叫我不准回頭看，他們有人在外
      面看，我領完錢回來時有二個人站在外面，二部車子都已
      不在外面，站在外面的二個人並沒有己○○，我領完錢後
      ，該二個人叫我蹲下來頭低低的，過沒有多久，他們的車
      子就過來了，他們叫我上車後，又將外套蓋住我的頭，車
      子內連我共五個人，因為，我上車時，我的頭部還沒有被
      蓋住，因為當時是晚上很暗，所以不確定該四個人中有無
      己○○。我在空屋時，有被對方打，但不知被幾個人打，
      因為我的頭被蓋住。」（詳見93年9月13日93年偵字第153
      326號偵訊筆錄第84頁至第91頁），及「我在空屋有被打
      ，被打頭部及胸膛，打約5、6下，我不確定有沒有槍，因
      為都沒有看到。我有被搶4萬多元、臺新銀行提款卡、人
      民幣及美金等物，還有去領了11萬元。93年5月31日我好
      像有去跟客戶收錢，我只知道叫大姐，那天收了3萬多元
      ，是甲○○叫我去收的，那天收的錢預計隔天交給甲○○
      ，那些錢包含在我被己○○拿走的款項中，這些損失事後
      是我自己負擔，我有於離職後賠錢給甲○○。」（詳見原
      審案卷第89頁至97頁）等語在卷，前後相核無訛，復分別
      核與被害人乙○○於警詢、偵查及原審審理時所述：「至
      臺中市○○路上之波士頓汽車旅館302、303號房內（應係
      303、305之誤），被告分別強行要我簽下本票4張，共計1
      50萬元（3張30萬、1張60萬）並抄寫下我身分證上之年籍
      資料、電話及家人資料，其中歹徒二人又押著走路至中清
      、敦化路口後才放我走，說會再以電話跟我聯絡，要我等
      電話。我只有簽下本票150萬元。歹徒共有6人。」（詳見
      93年6月2日警詢筆錄）、「我們共四人一起進去倉庫內，
      不到1分鐘時間，管理員通知樓下有人找我，我即下樓帶
      他們，他們共有3人，當時我問他們要幹什麼，但他們3人
      均不理會，直接推我進入電梯上3樓倉庫，該年齡約40歲
      左右之男子問我你們老闆甲○○在何處，我回說不知道，
      他再問我說叫我找老闆甲○○出來，我說現在時間可能沒
      有辦法，當時我一直認為他們是要找我老闆而不是要找我
      的，他們在倉庫搜尋一下子找不到東西後，我、丁○○及
      歹徒3人共5人一起走樓梯下樓，另2名歹徒坐電梯，我與
      丁○○及2名歹徒坐丁○○所有之自小客車，由其中1名歹
      徒駕駛，前往臺中市○○路亞士頓汽車旅館，由我拿出我
      的身分證登記，開303、305號二間房，當時我與丁○○不
      同間，歹徒一直叫我想辦法約我老闆出來，最後歹徒提議
      用製造假車禍方式叫老闆出來，我即以0000000000打給我
      老闆0000000000號行動電話，向我老闆甲○○表示我在中
      清路上與人發生車禍，叫他趕快出來處理，大約3時許，
      甲○○到達敦化路上與我們碰面，當時他與另一位朋友一
      同前來，當時歹徒有先向我確認何人是老闆甲○○，我便
      向歹徒告知，當時歹徒一直要約甲○○單獨前往亞士頓汽
      車旅館談車禍發生事情，甲○○不肯，因另有甲○○朋友
      在場，歹徒並沒有強押甲○○上車，僅以要帶我前往醫院
      探望傷者為由，將我帶回汽車旅館，回汽車旅館後歹徒叫
      我簽下4張面額共150萬元本票，並要脅我6月1日下午約甲○○至倉庫會面並不得報警及跟甲○○本人說，約於5時
      許放我及丁○○二人離開汽車旅館，離開後我們各自返家
      ，並於6月2日我與丁○○向警方報案。」（詳見93年6月7
      日93年偵字第15326號警詢筆錄第38頁至第39頁背面）、
      「己○○是主謀，都是他在指揮。一開始我及丁○○被二
      名歹徒押至我們公司鎮泰卡拉OK倉庫，然後其中一名歹徒
      叫我到樓下管理室帶其他歹徒上來，我一到樓下，看見3
      名歹徒，並由己○○推我的背部說走，不要講那麼多話，
      我就被他們3人帶至公司，再被押至亞士頓汽車旅館305號
      房，當時己○○都是待在305號房，由己○○策劃製造假
      車禍，並要我打電話給我老闆甲○○約在臺中市○○區○○路上的一家7-11便利商店前談判，由己○○帶著我在7-
      11便利商店前等我老闆甲○○前來談判。（問：歹徒共有
      幾人？）約5至6人。」（詳見93年8月11日93年偵字第153
      26號警詢筆錄第39頁）、「在亞士頓汽車旅館305號房時
      ，約於93年6月1日3時許，我看見歹徒在分錢，但我不知
      道他們是在分什麼錢，我看見其中一名歹徒拿錢（大約1
      萬多元）給另一名歹徒，並說這是你的。」（詳見93年8
      月31日93年偵字第15326號警詢筆錄第40頁）、「我到了
      管理室，看到有3個人，有一個人就推我，我沒有喊叫，
      因我不知道對方是誰，而且對方說他們是樓上的人的朋友
      ，我就帶他們上3樓，推我的那個人就是己○○，到了3樓
      ，他們就把我及丁○○推到一個房間，有一個人看守我們
      ，我與丁○○沒有交談，他們其他人在倉庫逗留，我不能
      確定他們逗留在倉庫的時間多久，之後，他們就分批將我
      們帶到汽車旅館，到了汽車旅館，開了二個房間，我與丁○○分開二個房間，對方的其中一個人拿了我的身分證登
      記了二個房間，在房間時己○○一直叫我想辦法找到甲○○，他們叫我以假車禍方式叫甲○○出來，我有打電話給
      甲○○，說我喝了一點酒發生發生了一點車禍，請他幫我
      處理，之後，我與甲○○約在敦化路的便利商店，己○○
      有跟我一起過去。甲○○與他的朋友到了便利商店，我說
      我出了車禍，請他幫我處理，甲○○說願意幫我處理，但
      他要知道詳情，己○○就說請他單獨到汽車旅館談詳情，
      但甲○○不肯，己○○問我可不可以叫甲○○單獨到汽車
      旅館談，我說可能沒有辦法，己○○猶豫一下就放棄了，
      甲○○就走了，是己○○叫我以假車禍的方式叫甲○○出
      來，當時房間裡面有3、4個人，對方叫我要配合他們，但
      他們沒有明講，若不配合會怎麼樣，當時我很害怕，其中
      有一個時間，己○○好像要拿煙灰缸打我，甲○○回去之
      後，我沒有再與甲○○聯絡，己○○就帶我回汽車旅館，
      回到汽車旅館沒有多久，丁○○就帶到我的房間並逼我們
      簽本票，我們到了早上5點多離開。事後我與丁○○討論
      ，才知道丁○○有被打及被搶錢，當時對方叫我們不要亂
      講，並叫我們下午約甲○○出來，我們討論後，就決定要
      告訴甲○○發生什麼事情。在汽車旅館時，我只知道其中
      一個人分1、2萬元給另外一個人，給錢時，還說這是你的
      。」（詳見93年9月13日93年偵字第15326號偵訊筆錄第89
      頁），及「我在亞士頓汽車旅館有簽寫本票，被告等人有
      對我為言語上之恐嚇，口氣很兇，就是叫我們趕快簽。（
      問：你曾說己○○好像要拿煙灰缸砸你，實際上有這回事
      嗎？）實際行為上並沒有砸下去。己○○當天有要我約老
      闆甲○○過來，是以出車禍之名義，己○○沒有跟我說過
      是因為色情光碟片之事情，不知道他找我們老闆做什麼，
      也沒有說為何要我簽本票，我後來沒有再看過我簽的4張
      本票，也沒親眼看到有被撕掉。我曾經在汽車旅館看到他
      們在分錢，來源我不清楚，是事後離開旅館，我才知道丁○○的錢有被拿走。」（詳見原審卷第127頁至第137頁）
      、證人甲○○於警詢及原審審理時證稱：「93年6月1日凌
      晨3時許，乙○○以他的行動電話0000000000打我的行動
      電話0000000000號，跟我說他在臺中市○○路與敦化路口
      與人發生車禍，要我前往處理，我約於十15分鐘前往該處
      與乙○○見面。對方有4位男人在場，現場沒有車禍，我
      覺得怪怪的就問乙○○是何狀況，乙○○說傷者已送醫院
      ，然後對方一位男子即向我說要多少錢處理，都是講車禍
      的事，到最後就不了了之，我與朋友陳安欽離開，乙○○
      與他們離開。93年6月1日7時許由乙○○打電話給我跟我
      說，我才知道他與丁○○被強盜。」（詳見93年6月8日93
      年偵字第15326號警詢筆錄第42頁），及「93年6月1日凌
      晨2、3時，乙○○有打電話給我要碰面，他跟我說他出車
      禍，約我到敦化路一家便利商店前見面。到現場時是討論
      說乙○○好像撞到己○○姊姊的兒子，己○○說他姊姊在
      汽車旅館，看我要不要去汽車旅館談，我覺得車禍為何要
      去汽車旅館談，而不是去看她兒子，車禍現場也沒有車子
      ，讓我覺得怪怪的。我根本不認識己○○。後來他們就先
      走了。我知悉丁○○他們被強盜時，有建議他們報警，他
      們當初有什麼本票、切結書在己○○那裡，他們很害怕。
      丁○○有負責收取裝設機台的費用，裝設新機台約需6至8
      萬元，中古機台則約2至5萬元，我發現丁○○於本案發生
      後，有裝設機台的費用未繳回給我，通常是要隔天交給我
      。我們的客戶都是泰勞，男的稱呼為大哥，女的稱呼為大
      姐，我不記得丁○○當天是收哪一個客戶的錢。丁○○發
      生這件事後就離職，任職期間只有最後一筆他有耽誤一下
      ，就是93年6月1日要給我的那一筆，好像是被己○○他們
      拿走沒辦法給我，是丁○○後來跟我講的，這筆錢事後由
      丁○○自己承擔損失，他離職後有還給我。」等情節（詳
      見原審卷第68頁至第79頁）大致相符。並經證人即亞士頓
      汽車旅館之員工周志昌於警詢時證述詳實，復有被害人丁○○所書立之切結書（附於偵查案卷第12頁）扣案足證，
      且有和信電訊股份有限公司門號0000000000號行動電話與
      門號0000000000號行動電話之通聯紀錄、鎮泰倉庫所在大
      樓監視錄影帶之翻攝照片、臺中縣大雅鄉○○路之臺新銀
      行附近之翻攝照片、丁○○所有上開郵局及臺新銀行帳戶
      明細（附於偵查案卷第52頁至54頁、第47頁至第48頁、第
      50頁、第55頁至58頁）存卷可佐，益足見被害人丁○○及
      乙○○指述之上開情節，顯然有據，堪予採信。
  (二)、至臺新銀行94年4月29日所檢附丁○○上開存款帳戶之交
      易明細資料上，固顯示被害人丁○○係於當日凌晨5時零4
      分許提領4筆共10萬元之款項，此有該交易明細附於原審
      卷第44頁可參；然查，被害人丁○○既迭次指稱其係於93
      年6月1日凌晨，先至郵局及銀行領款後，始於同日凌晨1
      時20分左右至鎮泰倉庫等情詳實，此部分亦為被告所不爭
      執，其在鎮泰倉庫與乙○○會合之時間，亦在此不久之後
      ，並據證人乙○○證述無訛，而上開郵局提款機之交易時
      間亦確為6月1日凌晨零時5分零2秒，此有郵局提款機明細
      （附於偵查案卷第59頁）在卷可參，足認被害人丁○○至
      自動櫃員機提款上開款項之時間，應為93年6月1日凌晨零
      時5分許，方為正確。
  (三)、而被告己○○於警詢、偵查及原審訊問時既曾供稱：「切
      結書是丁○○所簽立給我的。我有於93年5月31日下午8時
      23分，以0000000000號行動電話打給丁○○所使用之0000
      000000號行動電話，我有打電話給丁○○約他出來，處理
      丁○○所賣給我之AV光碟片有瑕疵的問題。該張00000000
      00號行動電話SIM卡現在遺失不見了。我當天約丁○○在
      臺中縣太平市○○路○段的精武橋頭靠近803醫院附近見面
      ，當時連我約4 5名。我駕駛我所有之D8-1158號之自小客
      車。見面後，丁○○跟我說再寬限幾天，因其身上沒錢。
      然後我就坐上丁○○所駕駛之紅色自小客車，我坐於右前
      乘客座，我朋友駕駛我所有之D8-1158號之自小客車跟在
      後面，前往霞客溫泉（臺中市北屯區大坑風景區橫坑巷47
      之66號）前面，之後前往松竹路附近一直繞，後來我們就
      前往臺中縣大雅鄉○○路之臺新銀行，再到臺中市○○路
      ○段40之8號3樓之2鎮泰倉庫。到達臺新銀行時，丁○○說
      要領錢還我，即下車由丁○○自己到提款機前提領現金，
      結果丁○○提領現金10餘萬元左右要還我，我跟他說要一
      次全部還我，所以錢我就沒跟他拿取。在鎮泰倉庫時，丁○○就帶我到倉庫並打電話叫了一名我不認識之男子拿鑰
      匙前來開門，我們進入後發現倉庫內之貨品並不是我所想
      要的，之後我怕丁○○及他朋友離開後會打電話，所以我
      們就約定一起前往臺中市○○路505號亞士頓汽車旅館內
      ，之後開兩間鄰近隔壁的房間，我與丁○○是同一間房間
      內，我朋友與丁○○朋友在同一房間內，我與丁○○談論
      後，丁○○就向我說要找他老闆出面跟我談談，丁○○就
      打電話給他老闆，約在附近路口，雙方談論無結果後，我
      們又回到汽車旅館，不久就一起離開汽車旅館。在臺中縣
      太平市○○路○段時（見面時）連我總共4個人。乙○○沒
      有簽立本票。現在我使用之行動電話號碼是0000000000號
      及0000000000號等2個號碼。」（詳見93年8月31日93年偵
      字第15326號警詢筆錄第18頁至27頁）、「我有上丁○○
      的車，跟他要錢。我沒有強逼被害人領錢，是被害人說10
      幾萬還我。我是向他買270萬元之AV光碟，約2百套。」（
      詳見93年8月31日93年偵字第15326號偵訊筆錄第71頁）、
      「我與甲○○沒有關係。我曾要求乙○○打電話給甲○○
      ，要求他出來處理，是要他處理我與丁○○CD的糾紛，是
      R片」、「我當初也有在乙○○面前撕掉他寫的本票，乙○○的本票並沒有寫完。當天是丁○○自己領錢出來給我
      ，我的朋友並沒有分到錢。」（詳見93年9月21日93年偵
      字第15326號偵訊筆錄第108頁）、「（問：是否有強押丁○○到計程車，搶他的4萬元？）我沒有搶他的4萬元，之
      後我有去領11萬元，他確實有拿給我。（問：之後是否有
      到鎮泰倉庫？）我們有去，看不到東西，就下來。」（詳
      見93年10月22日93年偵聲字第391號審理筆錄第8頁）等語
      在卷，且有被告之妻許秀葉所有車號D8-1158號自用小客
      車之車籍作業系統查詢認可資料附卷足參。益徵93年5月3
      1日下午8時30分許，被害人丁○○確係經被告撥打電話相
      約後，始發生上開遭強盜並脅迫簽寫本票及切結書之情事
      ，而自被害人丁○○應邀外出時起，迨至丁○○及乙○○
      於翌日即同年6月1日上午5時許離開汽車旅館為止，其間
      包含被害人丁○○在空屋中遭人強盜財物，再遭強押上車
      至臺新銀行自動櫃員機提領郵局及銀行之現金，並與乙○○分別簽寫本票、切結書等情，該時被告均與丁○○、乙○○在一起，而有全程參與上開強盜等行為，允無疑義。
      設若被告非欲強盜被害人丁○○之財物，而與丁○○相約
      見面，則丁○○應無適巧於上述地點遭人強押上車並帶至
      空屋中強盜財物，亦無與被告相約見面近3小時後，始於
      被告在場之情形下，至銀行提款機提領上述款項之可能，
      準此，被告辯稱其未曾於空屋出現，亦未強押丁○○提領
      上開款項，而參與強盜丁○○財物之行為云云，即顯非可
      採。
  (四)、再者，被告雖辯稱上開本票係被害人丁○○主動簽寫以表
      示願賠償其遭盜拷光碟片之損失云云。惟觀諸被告於警詢
      、偵查及原審訊問時均曾供稱：「因為我之前向丁○○購
      買AV光碟片1萬8千套，共計270萬元，因為丁○○所賣給
      我之AV光碟片有瑕疵，我要求退貨，丁○○跟我說無法退
      還金錢，故簽立切結書以茲證明。我怕遺失，所以自行影
      印5份。我與丁○○真的認識，我真的有向丁○○有購買
      光碟片，就是他欠我錢，我才找他要錢。我有打電話約丁○○在臺中縣太平市○○路○段見面。」（詳見93年8月31
      日93年偵字第15326號警詢筆錄第18頁至27頁）、「我有
      上丁○○的車，跟他要錢。是被害人說10幾萬還我才領錢
      。我是向他買270萬元之AV光碟，約2百套。」（詳見93年
      8月31日93年偵字第15326號偵訊筆錄第71頁）、「我有要
      丁○○及乙○○簽切結書，不是本票。因為我跟他們買CD
      片，但他們錢拿走了，東西沒有給我。」（詳見93年8月3
      1日93年聲羈字第499號審理筆錄第4頁）、「我有要丁○○及乙○○簽發本票，但這是債務上的糾紛，作為擔保用
      。」（詳見93年10月22日93年偵聲字第391號審理筆錄第8
      頁）等語，雖與切結書所載內容大致相符；惟其後則另改
      稱：「因為我在賣色情光碟片，而丁○○也在賣色情光碟
      片，丁○○賣的價格過低，讓我的色情光碟片賣不出去，
      丁○○並沒有欠我任何的錢，我只是要丁○○處理這個事
      情。」（詳見93年9月13日93年偵字第15326號偵訊筆錄第
      91頁）、「我於警詢時所言不實在，我沒有跟丁○○購買
      AV光碟片，也沒有270萬元這回事。因為甲○○他們找刑
      事組的要搞我，陷害我，我害怕才說謊。我沒有以電話邀
      約丁○○到太平市○○路○段212號巷口見面，誰邀他去的
      我不知道，我只有在倉庫及丁○○寫切結書時出現，其他
      事情我都不知道。」（詳見原審案卷第166頁）等情，顯
      見被告就其何以持有被害人丁○○所簽發之上開本票及切
      結書一節，前後所述不一，業已顯露心虛之情，所辯上開
      情節，洵非足取。
  (五)、況被告自案發迄今均未曾提出任何其曾向被害人購買光碟
      片之證據，且被告所陳其向被害人丁○○所購買，價值27
      0萬元之光碟片，業已丟棄等情，亦顯與常理有違，而被
      害人丁○○復迭次陳稱：「我不認識被告，我是在自宅接
      獲一名男子打電話說要與我洽談裝設卡拉OK之事宜。歹徒
      上我車的目的是要找我老闆甲○○，因為歹徒一上車就問
      我認不認識甲○○。」、「我不認識己○○，與己○○亦
      無債務糾紛。」（詳見93年6月2日、3日之警詢筆錄、93
      年9月13日93年偵字第15326號偵訊筆錄第84頁）等語在卷
      ，益徵被告與被害人丁○○原非相識，其間更無任何財務
      糾紛，容無可疑。故而，被告以上開情詞置辯，顯有矯飾
      卸責之情，委無足取。蓋以倘若被告僅因與被害人丁○○
      間有盜版光碟片之糾紛，而邀約被害人丁○○商議解決事
      宜，何需要求與上開糾紛無涉之被害人乙○○一同書立本
      票，並謊稱發生車禍案件，欲誘使與上開情事亦無關連之
      甲○○一同至汽車旅館。
  (六)、另者，被害人丁○○雖係一人至銀行提款機前領取現金，
      然被告及其他4四名成年男子既均於丁○○之背後看管，
      加以被害人遭強押上車，隨即被以外套蓋住頭部，且牽引
      其手觸摸疑槍枝之兇器，已如前所述，則丁○○之心智自
      堪認已受到壓制，而無逃脫報警之可能，而被告等隱身於
      背後，則可避免遭提款機所附設監視設備拍攝。是以，被
      告前於偵查時辯稱丁○○乃係自行表示欲賠償盜拷其光碟
      片之損失，始自行領取上開款項欲交其收執，其因認該等
      款項尚不足補償其損害，故未收取該等款項云云，即屬無
      據。至被告之辯護人於原審為被告辯稱被害人乙○○之警
      詢筆錄乃係員警沿襲丁○○之警詢筆錄所抄錄，並非乙○○親見親聞之事實，此由核對上開二份筆錄及新平派出所
      函覆稱被害人乙○○未曾至該派出所製作筆錄即可查知，
      足見被害人丁○○及乙○○於警詢時所言，非可採信云云
      。但查，被害人丁○○及乙○○對於上開事實，既迭次於
      偵查及原審審理時陳述稽詳，且互核相符，已如上述，縱
      被害人乙○○確有誤記其曾於霧峰分局新平派出所製作筆
      錄一節，亦非可遽認其上開指述之情節即有瑕疵可指。基
      上，被害人丁○○及乙○○與被告等人既無任何債權債務
      關係，則若非渠等之身心受到強制手段之壓制，焉有隨意
      領取金錢交予不相識之被告等人，並簽發上開巨額本票及
      切結書之可能，是足見被告確有為自己不法所有之意圖，
      而其辯稱上開行為，僅欲恫嚇被害人丁○○及乙○○，並
      無使人行無義務之事、剝奪他人行動自由及強盜之意圖云
      云，顯屬卸責之詞，不足採信。
  (七)、又本件案發已逾年餘，若被告確係因與被害人間存有債務
      糾紛，衡之常情，理當於案發之初即可提出相關證據，以
      實其說，乃被告非僅前後所陳引生糾紛之債務內容不一，
      更無任何事證相佐。其於本院再聲請傳喚證人戊○○擬證
      明本件係債務糾紛，本院認係為拖延訴訟程序，且與本院
      認定之事實無涉，故不予調查；另證人即被害人丁○○、
      乙○○及甲○○業於偵查及原審分別證述詳實，亦無再予
      傳訊之必要，附此明。綜上所述，本案事證明確，被告
      之犯行，堪予認定。
二、按刑法第302條第1項及第304條第1項之罪，其所保護之法益
    均為被害人之自由，而私行拘禁，仍不外以強暴、脅迫為手
    段，其罪質本屬相同，惟第302條第1項之法定刑，既較第30
    4條第1項為重，則以私行拘禁之方法妨害人自由，縱其目的
    在使人行無義務之事，或妨害人行使權利，仍應逕依第302
    條第1項論罪，並無適用第304條第1項之餘地；又行為人係
    以其他非法方法剝奪人之自由時，縱其目的在使人行無義務
    之事或妨害人行使權利，仍應依刑法第302條第1項論罪，此
    有最高法院29年上字第3757號判例及77年度台上字第3726號
    判決可參。次按刑法第302條之妨害自由罪，原包括私禁及
    以其他非法方法剝奪人之行動自由而言，所謂非法方法，當
    包括強暴脅迫等情事在內。且強盜罪以強暴、脅迫等方法，
    致使不能抗拒為構成要件之一，當然含有妨害被害人自由之
    性質，故犯強盜罪而有妨害被害人之自由時，是否另論以妨
    害自由罪名，應就行為人之全部犯罪行為實施過程加以觀察
    。倘妨害自由行為時，強盜行為尚未著手實施，可依其情形
    認為妨害自由、強盜犯罪間具有方法結果之牽連關係；若強
    盜犯行業已著手實施，則所為強暴、脅迫等非法方法剝奪被
    害人行動自由行為，應包括在強盜行為之內，無另行成立刑
    法第302條第1項之剝奪他人行動自由罪之餘地，最高法院91
    年度台上字第803號判決可資參照，亦即強盜罪之成立本質
    上係以達於使被害人不能抗拒之程度始克相當，被害人之身
    體及意識自由須於客觀上顯已受抑制而臻不能自主之狀態，
    惟如有相當情形足認另有妨害自由之犯意，亦即倘妨害自由
    行為時，強盜行為尚未著手實施，則可依其情形認為另成立
    妨害自由罪。而本件被告夥同另4名成年男子對丁○○為上
    開強押上車，並帶至空屋以妨害自由行為時，其等之強盜財
    物行為尚未著手實施，揆諸上開說明，自應認被告對丁○○
    上開所為，分別成立刑法第330條第1項之加重強盜罪及第30
    2條第1項之以非法方法剝奪人之行動自由罪。又被告對乙○○另行起意剝奪行動自由以簽寫本票部分，則係另犯刑法第
    302條第1項之以非法方法剝奪人之行動自由罪。公訴意旨誤
    以被告上開所為，係成立加重強盜罪之連續犯，尚有未洽。
    被告將被害人丁○○及乙○○強押至汽車旅館以妨害丁○○
    及乙○○行動自由之目的，既在脅迫簽寫本票及切結書而行
    無義務之事，自應分別逕依刑法第302條第1項論罪，並無適
    用同法第304條之餘地，併予敘明。被告與另4名成年男子間
    （包括綽號劉仔及歐沙K2人），就上開犯行，均有犯意聯絡
    及行為分擔，應為共同正犯。被告所犯上開非法剝奪被害人
    丁○○行動自由之目的，在於強盜被害人丁○○財物，所犯
    共同非法剝奪行動自由罪、加重強盜罪二罪間有方法、結果
    之牽連關係，應依刑法第55條規定，從一重之加重強盜罪處
    斷。至檢察官雖未於起訴書之所犯法條欄敘及被告有與另4
    名成年男子共同對被害人丁○○及乙○○為共同妨害自由罪
    部分，惟被告對丁○○妨害自由部分與原起訴論罪之強盜部
    分既具有牽連犯之裁判上一罪關係，依審判不可分原則，應
    為起訴效力所及，另被告對乙○○為妨害自由部分，業據檢
    察官於犯罪事實欄內明確記載該等事實，此部分業經起訴，
    本院自均得併予審判。被告對被害人丁○○及乙○○各別所
    犯上開二罪間，犯意各別，罪名不同，應予分論併罰。原審
    法院因認被告罪證明確，適用刑法第28條、第330條第1項、
    第302條第1項、第55條、第51條第5款、第38條第1項第3款
    ，罰金罰鍰提高標準條例第1條前段規定，審酌被告之前科
    素行，其年輕力壯，不思以正當途徑靠自己勞力賺錢，於公
    共場所強押被害人丁○○而侵害其安全及強盜財物，復另妨
    害被害人乙○○之人身自由，嚴重危害社會治安，破壞善良
    人民對平和生活秩序之期待與保障，妨礙人民免於恐懼之自
    由，並參酌被告對被害人所造成之精神及財產損害非輕，強
    盜部分處刑自不宜寬縱，及其犯罪之動機、目的、手段、所
    生之危害非淺，且其後雖與被害人成立和解，然仍矯飾犯行
    之犯罪後態度等一切情狀，分別就強盜罪部分量處有期徒刑
    7年6月，就妨害自由（對被害人乙○○）部分量處有期徒刑
    6月，並定其應執行之刑為有期徒刑7年10月，以示儆懲；另
    以扣案之切結書正本1張，乃係被害人丁○○遭受妨害自由
    之行為而書立後交予被告收執，而切結書之影本5張，則為
    被告事後以上開正本自行影印等情，業據被害人丁○○及被
    告陳述在卷，且互核相符，自屬被告所有，且因上開犯罪所
    得之物，爰依刑法第38條第1項第3款規定，均宣告沒收。核
    其認事用法，均無違誤，量刑亦屬妥適，應予維持。被告上
    訴意旨否認犯罪，仍執陳詞指摘原判決不當，並無理由，應
    予駁回。
據上論斷，應依刑事訴訟法第368條，判決如主文。
本案經檢察官丙○○到庭執行職務。
中　　華　　民　　國　　94　　年　　12　　月　　15　　日
              刑事第六庭  審判長法　官　李　文　雄
                                法　官　黃　永　祥
                                法　官　邱　顯　祥
上列正本證明與原本無異。
如不服本判決應於收受送達後十日內向本院提出上訴書狀，其未
敘述上訴之理由者並得於提起上訴後十日內向本院補提理由書（
均須按他造當事人之人數附繕本）。
                                書記官　陳　桂　芬
中　　華　　民　　國　　94　　年　　12　　月　　16　　日
                                                      Ｉ
